臺灣橋頭地方法院刑事裁定　
111年度聲字第965號
聲明異議人
即受刑人    葉力豪



上列聲明異議人即受刑人因公共危險案件，不服臺灣橋頭地方檢
察署檢察官之執行指揮處分（111年度執字第3461號），聲明異
議，本院裁定如下：
    主  文
聲明異議駁回。
    理  由
一、異議意旨略以：異議人即受刑人葉力豪因犯不能安全駕駛動
    力交通工具罪，經臺灣橋頭地方檢察署（下稱橋頭地檢署）
    檢察官以111年度執字第3461號執行命令（兼傳票，下稱前
    揭執行命令）指揮入監執行，然受刑人父親固定於週一、三
    、五洗腎，母親亦因行動不便需受刑人照顧，前揭執行命令
    逕諭不准易科罰金及易服社會勞動，須入監執行，應有未當
    ，爰依法聲明異議，請准撤銷前揭執行命令並准予易科罰金
    等語。
二、受刑人以檢察官執行之指揮為不當者，得向諭知該裁判之法
    院聲明異議，刑事訴訟法第484條定有明文，此所謂「檢察
    官執行之指揮不當」，係指檢察官有積極執行指揮之違法及
    其執行方法有不當等情形而言，至是否屬檢察官執行之指揮
    而得為聲明異議之標的，應從檢察官所為之實質內容觀察。
    又同法第469條第1項應傳喚受刑人到案執行之規定，固屬刑
    罰執行前之先行程序。惟檢察官就得易科罰金或得易服社會
    勞動之有期徒刑或拘役執行之案件，若於傳喚受刑人之傳票
    上註明該受刑人不得易科罰金或不得易服社會勞動之旨，應
    認檢察官實質上已為否定該受刑人得受易刑處分利益之指揮
    命令，該部分記載自得為聲明異議之標的，不受檢察官尚未
    製作執行指揮書之影響，合先敘明。
三、犯最重本刑為5年以下有期徒刑以下之刑之罪，而受6月以下
    有期徒刑或拘役之宣告者，依刑法第41條第1項規定，固得
    易科罰金。但易科罰金，難收矯正之效或難以維持法秩序者
    ，不在此限。又依前項規定得易科罰金而未聲請易科罰金者
    ，以及受6月以下有期徒刑或拘役之宣告，而不符前項易科
    罰金之規定者，依同條第2、3項規定，固均得易服社會勞動
    ，然因身心健康關係執行顯有困難者，或易服社會勞動，難
    收矯正之效或難以維持法秩序者，不適用之，同條第4項亦
    有明定。上開易刑處分之否准，係法律賦予檢察官指揮執行
    時之裁量權限，執行檢察官自得考量受刑人之實際情況，是
    否有難收矯正之效或難以維持法秩序，以作為其裁量是否准
    予易科罰金或易服社會勞動之憑據，非謂一經判決宣告易科
    罰金之折算標準，執行檢察官即應為易科罰金或易服社會勞
    動之易刑處分。再所謂「難收矯正之效」及「難以維持法秩
    序」，乃立法者賦與執行檢察官得依具體個案，考量犯罪特
    性、情節及受刑人個人特殊事由，審酌應否准予易刑處分之
    裁量權，檢察官就此項裁量權之行使，僅於發生裁量瑕疵之
    情況，法院始有介入審查之必要，倘檢察官之執行指揮，其
    程序上已給予受刑人就其個人特殊事由陳述意見之機會（包
    括在檢察官未傳喚受刑人，或已傳喚受刑人但受刑人尚未到
    案前，受刑人先行提出易科罰金聲請等情形），實體上並已
    就包含受刑人所陳述關於其個人特殊事由在內之刑法第41條
    第1項但書或第4項所指情形予以衡酌考量，則難認其裁量權
    之行使有何違法或不當可言。易言之，執行檢察官就受刑人
    是否確因易科罰金或易服社會勞動，而有難收矯正之效，或
    難以維持法秩序之情事，有裁量判斷之權限，法院僅得審查
    檢察官裁量時其判斷之程序有無違背法令、事實認定有無錯
    誤、其審認之事實與刑法第41條第1項但書、第4項之裁量要
    件有無合理關連、有無逾越或超過法律規定之範圍等問題，
    原則上不宜自行代替檢察官判斷受刑人有無上開情事。倘執
    行檢察官經綜合評價、衡酌後，仍認受刑人有上開不適宜為
    易刑處分之情形，而為否准受刑人易科罰金或易服社會勞動
    之執行命令，則屬執行檢察官裁量權之合法行使範圍，自不
    得任意指為違法或不當。經查：
  ㈠受刑人因犯不能安全駕駛動力交通工具罪，經本院以111年度
    交簡字第902號判決處有期徒刑5月，併科罰金新臺幣（下同
    ）15,000元，有期徒刑如易科罰金，罰金如易服勞役，均以
    1,000元折算1日在案，被告上訴後，復經本院以111年度交
    簡上字第73號駁回上訴而確定（下稱本案），移送橋頭地檢
    署執行後，經該署檢察官審查否准易科罰金及易服社會勞動
    ，而於民國111年8月29日核發前揭執行命令傳喚其應於同年
    9月21日13時40分至該署報到，並註明：「本件為5年內第3
    犯酒駕，經核定不准易科罰金，如對本處分不服得向本署陳
    述意見後向臺灣橋頭地方法院聲明異議。本件不得易服社會
    勞動」，被告收受前揭執行命令後，即於同年9月15日具狀
    向橋頭地檢署陳述意見等情，業經本院調卷核閱無訛，且有
    橋頭地檢署送達證書、111年9月23日橋檢和崑111執聲他928
    字第1119040677號函及刑事陳述狀附卷可稽，足見檢察官雖
    非於決定指揮前通知受刑人執行指揮之方法及內容並聽取受
    刑人關於如何執行之意見，然傳喚日期與應到案執行時間相
    距約1個月，受刑人仍有寬裕時間陳述意見及提出證據，實
    質上已充分給予受刑人陳述意見途徑暨表示其個人特殊事由
    之機會，檢察官所踐行之否准程序並無明顯瑕疵，堪認適法
    。
  ㈡受刑人前於107年間因公共危險案件，經本院以107年度交簡
    字第793號判決處有期徒刑2月確定（下稱甲案），於107年9
    月11日易科罰金執行完畢，仍於109年間因公共危險案件，
    經本院以109年交簡字第1485號判決處有期徒刑3月確定，於
    109年9月1日易科罰金執行完畢（下稱乙案），復於111年2
    月20日再犯本案等情，有臺灣高等法院被告前案紀錄表為憑
    ，並經本院調卷核閱無訛。檢察官審諸受刑人於甲、乙二案
    均易科罰金執行完畢後，仍再犯本案，而本案係酒後隨即駕
    車上路，因行車不穩為警攔查，已造成具體公共危險，吐氣
    所含酒精濃度並為每公升0.74毫克，顯然漠視公共安全，罔
    顧往來公眾之人身與財產安全，足認易科罰金或易服社會勞
    動難收矯正之效或難以維持法秩序，復參以其犯罪情節亦合
    於該署審核酒駕案件是否准許易科罰金或易服社會勞動標準
    第1條所列「歷年酒駕3犯或3年內酒駕2犯」不得易科罰金或
    易服社會勞動之情形，經綜合評價權衡乃認受刑人有刑法第
    41條第1項但書所定情形並否准易科罰金及易服社會勞動，
    所為審酌事項核與卷證相符，裁量亦無欠缺合理關連、超越
    法律授權範圍等濫用瑕疵，自不得遽謂指揮執行係違法或不
    當。至異議意旨所指受刑人家庭因素一節，與檢察官指揮執
    行有無違法或不當之判斷，要屬二事，亦難徒憑受刑人個人
    家庭因素即謂應予准許易科罰金及易服社會勞動，故本件聲
    明異議為無理由，應予駁回。
四、依刑事訴訟法第486條，裁定如主文。
中　　華　　民　　國　　111 　年　　10　　月　　6 　　日
                  刑事第二庭    法　官  方佳蓮
以上正本證明與原本無異。
如不服本裁定，應於送達後5日內，向本院提出抗告狀。
中　　華　　民　　國　　111 　年　　10　　月　　11　　日
                                書記官  林品宗